【裁判字號】    98,台上,1704
【裁判日期】    980326
【裁判案由】    違反槍砲彈藥刀械管制條例等罪
【裁判全文】
最高法院刑事判決            九十八年度台上字第一七０四號
上  訴  人  乙○○
選任辯護人  盧  春律師
上  訴  人  甲○○
上列上訴人等因違反槍砲彈藥刀械管制條例等罪案件，不服台灣
高等法院中華民國九十五年六月一日第二審判決（九十四年度上
訴字第一一０二號，起訴案號：台灣桃園地方法院檢察署九十二
年度偵字第一七八二五號），提起上訴，本院判決如下：
    主  文
上訴駁回。
    理  由
一、乙○○部分
按刑事訴訟法第三百七十七條規定，上訴於第三審法院，非以判
決違背法令為理由，不得為之。是提起第三審上訴，應以原判決
違背法令為理由，係屬法定要件。如果上訴理由書狀並未依據卷
內訴訟資料，具體指摘原判決不適用何種法則或如何適用不當，
或所指摘原判決違法情事，顯與法律規定得為第三審上訴理由之
違法情形不相適合時，均應認其上訴為違背法律上之程式，予以
駁回。本件上訴人乙○○上訴意旨略稱：(一)共同被告甲○○於警
詢供稱：扣案改造彈頭、彈殼係上訴人叫人做的等語；於偵查中
供稱：彈殼及工具都是我的，我只有叫上訴人做二個零件，只是
要做後面那個鐵而已，因為道具彈的彈殼比較長，打比較有危險
等語，先後不一，已有瑕疵。原判決認上訴人有共同製造子彈犯
行，僅以甲○○警詢自白為唯一證據，並無其他補強證據足以證
明上訴人犯罪，有違刑事訴訟法第一百五十六條第二項規定。(二)
甲○○警詢供稱：係單獨製造土造子彈，並無共犯；於第一審亦
坦承製造子彈犯行。足見甲○○與上訴人間並無犯意聯絡，原判
決未說明不採上開有利上訴人證據之理由，有判決理由不備之違
法。(三)甲○○於警詢供稱：為警查獲前二個月開始改造槍、彈，
因遭人槍擊未果，為求防身之用，並無共犯等語。依一般經驗法
則，甲○○為求防身始改造槍、彈，而上訴人並未遭人槍擊，主
觀上自無與甲○○共同製造子彈之必要。且扣案尖嘴鉗、斜口鉗
、火藥填充桿、固定鉗、起子等製造槍、彈工具係在甲○○與陳
佩君租屋處查獲，足見製造工具為甲○○所有。上訴人與甲○○
客觀上亦無行為分擔，原判決逕為不利上訴人之認定，有違經驗
法則。(四)本件扣案物甚多，原審未詳加調查，即以上訴人於第一
審坦承事發前一、二個月曾經帶過底火蓋跟噴火孔給甲○○等語
，與甲○○所辯扣案物是由上訴人帶來的等語相符，認上訴人與
甲○○係製造子彈之共同正犯，有調查職責未盡之違法。(五)原判
決以台灣高等法院九十三年度上更(一)字第二三七號判決曾判處上
訴人未經許可持有槍彈罪刑（處有期徒刑一年二月），認上訴人
所辯不知噴火孔、底方蓋之用途不足採信。然該判決尚未確定，
且前案紀錄與本件製造槍、彈犯行無關，原判決採為本件上訴人
製造槍、彈犯行之證據，有違無罪推定原則。(六)原判決認上訴人
為製造槍枝主要組成零件部分罪之共同正犯，係以上訴人不利於
己之供述為據。然於第一審法院命上訴人檢視甲○○床下之槍管
及其當天帶去ＰＰＫ／Ｓ玩具手槍附送之三支鐵管後，訊問其有
何異同，上訴人答稱：內徑不同，可以組裝的那支槍管內徑較寬
，外緣一面有磨平，可以組裝的槍管較寬的那一頭一次有磨平，
其餘外觀、長度、外徑沒有不同等語，原判決片面擷取上訴人所
述外觀、長度相同，即認甲○○床下查獲槍管，係由上訴人帶至
甲○○處所，置其所述內徑不同，可以組裝的那支槍管內徑較寬
，外緣一面有磨平，可以組裝的槍管較寬的那一頭一次有磨平等
語於不顧，不但與待證事項無關，採證亦有違法。(七)原判決認上
訴人供稱：甲○○所使用之房間床上所查扣之土造金屬槍管半成
品三支為其所購買，與ＰＰＫ／Ｓ型改造玩具槍要一起帶去送給
甲○○等語，顯係臨訟卸責之詞。然甲○○於警詢供稱：在房間
床上查獲之物品係由上訴人帶至我住所，係上訴人所有，即自白
自床底下查扣槍管為其所有，並於偵查中供稱：除了玩具手槍還
有三支槍管之外，其他都是我的；且證人即承辦警員吳建忠於偵
查中證稱：在警詢筆錄內甲○○說除了床上的東西是上訴人的之
外，其他東西都是他的，上訴人亦否認床下的東西為其所有等語
。所謂案重初供，因最初陳述並無利害關係之權衡，應以甲○○
警詢供述較為可信，原判決不採甲○○於警詢有利上訴人之供述
，有判決理由不備之違法。(八)證人范進財於第一審證稱：扣案槍
枝因槍管及槍身尚未固定，射擊時槍管會一併飛出，而無法擊發
，鑑定報告認有殺傷力，係因沒有經過實際測試等語，原判決僅
於理由空泛說明范進財於第一審到庭所為證述應屬個人意見，尚
不能作為上訴人等有利之證據，未說明具體明確之理由，顯有判
決理由不備之違法。(九)本件扣案ＰＰＫ／Ｓ槍身及甲○○床下查
出之凹槽槍管經鑑定結果，認具有殺傷力，然證人范進財於第一
審到庭證稱：扣案玩具槍尚未改造完成，不具殺傷力，鑑定結果
認有殺傷力，係因沒有實際測試只是推測等語。原審未傳喚鑑定
機關到庭說明鑑定是否經過實彈測試；且對上訴人及辯護人多次
聲請鑑定扣案槍管、子彈是否具有殺傷力、扣案工具能否製造槍
、彈，均未予調查，而逕以鑑定報告為上訴人犯罪證據，有應於
審判期日調查之證據而未予調查之違法云云。
惟查原判決依憑上訴人部分不利於己之自白、共同被告甲○○不
利於上訴人之供述、證人吳建忠於第一審之證言、扣案之ＰＰＫ
／Ｓ型玩具手槍之主要組成零件槍身一支（含彈匣）、供改造用
之土造金屬槍管半成品三支、玩具槍彈殼十八顆、玩具槍槍管一
支、火藥填充桿一支、插銷一支、在甲○○使用之房間內查獲可
作為槍枝主要組成零件之土造金屬槍管成品二支（其中一支為查
獲警員請甲○○當場組裝至ＰＰＫ／Ｓ型玩具手槍內）、半成品
四支、彈頭三百顆、彈殼十六顆、底火蓋二包、火藥二包、玩具
撞針一支、玩具槍機三個、玩具槍管六支、玩具槍枝滑套一支、
槍管研磨棒四支、砂輪鑽頭四支、尖嘴鉗一支、斜口鉗一支、鐵
鋸一支、六角扳手一組、鑽頭固定器一個、火藥填充桿二支、彈
殼底座字體鋼模五支；具有殺傷力之土造子彈二十五顆、彈頭七
百二十五顆、彈殼五百七十顆、底火蓋四包、噴火孔一包、玩具
槍彈殼十八顆、工業用底火三十顆、底火一盒、固定鉗一支、油
標卡尺一支、鑽頭三十五支、砂輪鑽頭九支、鑽刀貳支、銼刀三
支、自攻螺絲四支、起子十二支、電鑽一支、砂輪機一支、砂輪
片二片、改造工具一批、在甲○○外套口袋內查獲制式九ＭＭ子
彈二顆、在甲○○使用之六六一二－ＦＫ號自小客車內查獲彈頭
三千一百二十五顆、彈殼四百二十顆、固定鉗一個、研磨電鑽一
個、置放子彈模具一個、台北縣政府警察局刑警隊偵辦刑案權利
宣告筆錄、內政部警政署刑事警察局（下稱刑事警察局）民國九
十二年十二月三十一日刑鑑字第０九二０二二五六四六號鑑定書
、九十三年八月十三日刑鑑字第０九三０一二四一八七號函、九
十五年四月三日刑鑑字第０九五００一八七四九號函、台灣高等
法院被告（乙○○）全國前案紀錄表及台灣高等法院九十三年度
上更(一)字第二三七號判決影本等證據，資以認定上訴人有原判決
事實欄一部分所載之犯罪事實。因而維持第一審論處上訴人共同
未經許可，製造子彈罪刑（處有期徒刑一年八月，併科罰金新台
幣六萬元，罰金如易服勞役，以新台幣九百元〈即銀元三百元〉
折算一日，附表編號一、二所示之物沒收）；又論處上訴人共同
未經許可，製造槍砲之主要組成零件罪刑（處有期徒刑參年陸月
，併科罰金新台幣十二萬元，罰金如易服勞役，以新台幣九百元
〈即銀元三百元〉折算一日，附表編號三、四所示之物沒收）；
並依法定其應執行之刑為有期徒刑五年，併科罰金新台幣十五萬
元，罰金如易服勞役，以新台幣九百元（即銀元三百元）折算一
日，附表編號一至四所示之物均沒收之判決，駁回上訴人在第二
審之上訴。已詳述其依憑之證據及認定之理由。對於上訴人否認
有本件製造子彈之犯行，辯稱：扣案物品中除於甲○○房間床上
查獲係其於案發當日帶來外，其餘均非其所有；其於案發前一、
二月曾有攜帶底火蓋、噴火孔各一包交予甲○○，該等物品均係
依甲○○指示交由「紅蝦子」製造，然甲○○並未說明用途，其
亦未與甲○○、「紅蝦子」共同製造子彈；且於甲○○房間床下
小手提包內查扣之土造金屬槍管成品二支、半成品四支亦非其所
有云云；又證人即華山玩具廠負責人范進財於第一審證稱：扣案
玩具槍尚未改造完成，並無殺傷力云云；經綜合調查證據之結果
，認不可採，或不能為上訴人有利之認定，分別在判決內詳予指
駁，並說明其證據取捨及判斷之理由。另公訴意旨以：上訴人與
甲○○基於共同之犯意聯絡，明知未經許可，不得製造具有殺傷
力之玩具手槍，竟自九十二年九月下旬某日起，在桃園縣蘆竹鄉
○○路○段五號九樓之三甲○○租屋處，共同製造具有殺傷力之
仿ＷＡＬＴＨＥＲ廠改造ＰＰＫ／Ｓ型玩具手槍，嗣為警於九十
二年十一月二十一日查獲，因認渠等二人涉犯九十四年一月二十
六日修正前槍砲彈藥刀械管制條例第十一條第一項未經許可製造
可發射子彈具有殺傷力之改造手槍罪等情部分。經綜合調查證據
之結果，認該等部分犯罪尚屬不能證明，以公訴意旨認該部分與
上開論罪科刑部分，有牽連犯之裁判上一罪關係，依審判不可分
原則，不另為無罪之諭知，在判決內加以敘明。原判決所為論述
，核與卷證資料相符，從形式上觀察，並無違背法令之情形。按
認事採證、證據之取捨及證據證明力之判斷，俱屬事實審法院之
職權，苟無違背證據法則，自不能指為違法。又供述證據前後或
彼此間雖有差異或矛盾，事實審法院非不可本於經驗及論理法則
，斟酌其他情形，作合理之比較，定其取捨，其就供述證據之一
部，認為真實者，予以採取，亦非法則所不許。因之，證人供述
之證據前後或證人彼此間供述縱有差異，事實審法院依憑證人前
後或彼此間之供述證據，斟酌其他證據，本於經驗法則與論理法
則，取其認為真實之一部，作為判斷之證據，自屬合法。查(一)本
件原審綜合上訴人及共同被告甲○○、證人吳建忠先後之供述，
斟酌其他證據，認定上訴人有本件罪行；對於上訴人辯解，認不
足採；就共同被告甲○○於警詢、偵查中及第一審先後及上訴人
不一之供述，認以甲○○偵查中、第一審所供為可採；證人范進
財所為證言，不足為上訴人等有利之認定；已分別在判決內詳述
其認事採證、證據取捨及判斷之理由，核與證據法則並無違背，
為其職權之適法行使，依上開說明，自不能指為違法。上訴意旨
(一)(二)(三)(四)(五)(六)(七)(八)置原判決已說明之事項或屬原審採證認事職權
之適法行使，任意指摘，自非適法之上訴第三審理由。(二)刑法第
二十八條規定之共同正犯，除二人以上共同實行犯罪行為者外，
如二人以上具有相互利用他方行為共同合力實行犯罪之意思聯絡
，即應共同負責。原判決於理由一、(二)中已說明於甲○○房間床
上所扣得三支槍管及床下小手提包內所扣得之六支槍管，其中組
裝於ＰＰＫ／Ｓ型玩具手槍內之槍管一支及床下手提包內一支槍
管，均為內政部所公告「其他各式槍砲」主要組成零件之槍管。
而於甲○○房間床下小手提包內查扣之土造金屬槍管成品二支、
半成品四支均係上訴人所有；且甲○○於第一審供稱：案發前幾
天上訴人帶來一包東西內含有槍管，是「紅蝦子」託上訴人帶來
的，槍管跟其他東西一起算五千元等語；參以於甲○○房間及自
小客車內扣得之槍管研磨棒、砂輪鑽頭、鑽頭、鐵鋸、鑽頭固定
器、游標卡尺、鑽刀、銼刀、電鑽、砂輪機等工具，均可供研磨
槍管之用。足見渠等與「紅蝦子」係共同基於犯意聯絡，先由「
紅蝦子」製造土造金屬槍管半成品，再交予上訴人攜帶至甲○○
住處，由甲○○以上開工具製造可適裝於槍枝使用之金屬槍管成
品無疑。原判決已詳敘渠等與「紅蝦子」成立製造槍枝主要組成
零件共同正犯所憑之證據及認定之理由，經核並無上訴意旨所指
理由不備之違法。(三)本件扣案之槍、彈及槍管等物，業經刑事警
察局鑑定。又原審依上訴人選任辯護人之聲請就扣案槍、彈及工
具等物函請國防部軍備局鑑定後，經該局覆以：並非權責鑑定機
關，亦無專業鑑驗人員及鑑驗設備，無法協助辦理鑑定事宜，有
該局九十五年一月二十三日昌明字第０九五００００九五三號函
在卷為憑（見原審卷第一二九頁）。復經原審審判期日審判長訊
問：最後有無證據調查？上訴人及其選任辯護人均答稱：無（見
原審卷第一五六頁）。原判決以本件事證明確，認上訴人聲請將
扣案槍管、槍身再送請鑑定有無殺傷力，及再次傳喚證人范進財
到庭作證，核無必要，已說明其理由，並無上訴意旨所指應於審
判期日調查之證據而未予調查之違法。上訴意旨所指各節，或為
單純事實之爭執，或於原判決之主旨不生影響之事項任意指摘，
或為原審已審酌屬認事採證、證據取捨及判斷之範疇，為其職權
之適法行使，或事證已臻明確無再為傳訊調查必要之裁量事項，
並無上訴意旨所指之違背法令，核與法律規定得為第三審上訴理
由之違法情形，均不相符合。應認其上訴為違背法律上之程式，
予以駁回。
二、甲○○部分
第三審上訴書狀，應敘述上訴之理由，其未敘述者，得於提起上
訴後十日內補提理由書於原審法院，已逾上述期間，而於第三審
法院未判決前仍未提出上訴理由書狀者，第三審法院應以判決駁
回之，刑事訴訟法第三百八十二條第一項、第三百九十五條後段
規定甚明。本件上訴人甲○○，不服原審判決，於九十五年六月
十九日提起上訴，並未敘述理由，迄今逾期已久，於本院未判決
前仍未提出，依上開規定，其關於未經許可製造槍砲主要組成零
件、子彈部分之上訴自非合法，應予駁回。又上訴人於上訴書狀
並未聲明僅對上開部分上訴，應視為對原判決關於行使變造特種
文書部分亦提起上訴。查該部分，原判決係論以刑法第二百十六
條、第二百十二條之罪，屬刑事訴訟法第三百七十六條第一款之
案件，既經第二審判決，自不得上訴於第三審法院，此部分之上
訴，顯為法所不許，應併予駁回。
據上論結，應依刑事訴訟法第三百九十五條，判決如主文。
中    華    民    國  九十八  年    三    月  二十六  日
                      最高法院刑事第十二庭
                          審判長法官  黃  一  鑫
                                法官  張  春  福
                                法官  林  勤  純
                                法官  李  錦  樑
                                法官  陳  國  文
      本件正本證明與原本無異
                                      書  記  官
中    華    民    國  九十八  年    四    月    二    日
                                                      K


司法院資訊處製作；財團法人民間司法改革基金會備份。
